【裁判字號】    97,訴,5593
【裁判日期】    980227
【裁判案由】    妨害自由
【裁判全文】
臺灣板橋地方法院刑事判決              97年度訴字第5593號
公  訴  人  臺灣板橋地方法院檢察署檢察官
被      告  甲○○
上列被告因妨害自由案件，經檢察官提起公訴（97年度偵字第33
714 號），被告於準備程序中就被訴事實為有罪之陳述，本院合
議庭裁定由受命法官獨任行簡式審判程序，並判決如下：
    主    文
甲○○共同以其他非法方法，剝奪人之行動自由，處有期徒刑柒
月，減為有期徒刑參月拾伍日，如易科罰金，以新臺幣壹仟元折
算壹日。
    事    實
一、甲○○（綽號「大軍」）與鄭勝斌為朋友關係。緣鄭勝斌（
    其所為下揭犯行業經本院以96年度訴字第2175號判處有期徒
    刑8 月，減為有期徒刑4 月確定）因乙○○積欠債務屢催未
    果且避不見面而心生不滿。迨民國95年9 月25日8 時許，鄭
    勝斌在臺北縣永和市○○路○ 段、2 段交界處某公園內巧遇
    乙○○時，即向乙○○要求還款，惟乙○○無法還款，鄭勝
    斌乃與同行友人高天發（其所為下揭犯行業經本院以96年度
    訴字第2175號判處有期徒刑8 月，減為有期徒刑4 月確定）
    基於妨害自由之犯意聯絡，強行將乙○○留置現場，不許乙
    ○○離開，而剝奪其行動自由。經鄭勝斌以電話招來甲○○
    後，甲○○即與鄭勝斌、高天發基於妨害自由之犯意聯絡，
    共同於同日12時許強押乙○○至臺北縣永和市○○路○ 段50
    之5 號「一元堂」泡沬紅茶店繼續商討債務問題，其間，鄭
    勝斌又招來詹仲容、林一郎（此2 人所為下揭犯行業經本院
    以96年度訴字第2175號分別判處有期徒刑3 月及7 月確定）
    及真實姓名年籍不詳綽號「小寶」、「小白」、「小撤」、
    「小龍」、「阿德」等成年男子，甲○○、鄭勝斌及高天發
    與前揭後續前來之男子乃基於妨害自由之犯意聯絡，藉由人
    多勢眾之壓力，共同脅迫乙○○解決債務問題，乙○○因而
    簽發票號為032731至032736號、金額各為新臺幣30萬元之本
    票6 張予鄭勝斌。其後，甲○○、鄭勝斌及高天發為確保乙
    ○○履行債務，復共同強押乙○○坐上高天發所駕駛車牌號
    碼820-NJ號營業小客車後駛往乙○○住處，惟於同日14時40
    分許途經臺北縣永和市○○路時，乙○○突然跳車並呼喊救
    命，員警據報前往處理，因而查悉上情。
二、案經乙○○訴由臺北縣政府警察局永和分局報告臺灣板橋地
    方法院檢察署檢察官偵辦，檢察官查悉甲○○詳細年籍資料
    後，自行簽分偵辦並起訴。
    理    由
一、上開犯罪事實，業據被告於本院審理時自白不諱，核與告訴
    人乙○○於警詢時之指述及偵訊時具結證述情節，以及證人
    鄭勝斌、高天發於偵訊時具結所為證詞相符，並有診斷證明
    書附卷可稽，堪認被告前揭自白屬實。本案事證明確，被告
    犯行堪以認定。
二、按刑法第302 條之妨害自由罪，原包括私禁及以其他非法方
    法剝奪人之行動自由而言，所謂非法方法，當包括強暴脅迫
    等情事在內（最高法院74年台上字第3404號判例參照）。又
    按刑法第302 條第1 項及第304 條第1 項之罪，其所保護之
    法益，均為被害人之自由，惟第302 條第1 項之法定刑較第
    304 條第1 項為重，故非法妨害人自由之目的，在使人行無
    義務之事，或妨害人行使權利，其以強暴脅迫使人行無義務
    之事或妨害人行使權利之行為已為剝奪人行動自由之行為所
    吸收，應逕依第302 條第1 項論罪，並無適用第304 條之餘
    地（最高法院29年上字第2359號、29年上字第3757號判例、
    69年度台上字第4212號、70年度台上字第4674號判決要旨參
    照）。是被告甲○○所為，係犯刑法第302 條第1 項之剝奪
    他人行動自由罪。其與鄭勝斌、高天發、詹仲容、林一郎及
    真實姓名年籍不詳綽號「小寶」、「小白」、「小撤」、「
    小龍」、「阿德」等成年男子共同剝奪告訴人乙○○之行動
    自由及脅迫其簽發本票所為，既均係為達使告訴人清償債務
    之目的，則被告等人於妨害自由行為繼續中脅迫告訴人簽發
    本票之行為，即應包含於妨害告訴人行動自由之同一意念中
    ，縱其等所為合於刑法第304 條強制罪之情形，仍應視為剝
    奪行動自由之行為所吸收，不另論罪。又被告與鄭勝斌、高
    天發、詹仲容、林一郎及真實姓名年籍不詳綽號「小寶」、
    「小白」、「小撤」、「小龍」、「阿德」等成年男子間就
    剝奪他人行動自由之犯行，有犯意聯絡及行為分擔，屬共同
    正犯。次查被告於90年間曾因妨害自由（其犯罪手法與本案
    類似）案件，經臺灣高等法院高雄分院以95年度上更（一）
    字第382 號撤銷原判決，改判處有期徒刑1 年，上訴後復經
    最高法院以96年度台上字第3675號判決駁回上訴確定，嗣經
    臺灣高等法院高雄分院以96年度聲減字第2556號減為有期徒
    刑6 月後，業於97年8 月2 日易科罰金執行完畢等情，有臺
    灣高等法院高雄分院以95年度上更（一）字第382 號判決書
    及臺灣高等法院被告全國前案紀錄表在卷可查，此於本案雖
    不構成累犯，但其先前既曾因類似行為遭法院判處有罪，卻
    仍執意犯之，足見其素行不端，復審酌其犯罪之動機及目的
    ，參與犯罪之程度雖較鄭勝斌、高天發為低，惟與之共同糾
    集眾人剝奪告訴人行動自由並脅迫其簽發本票等犯行對於告
    訴人之身心及社會秩序所生之危害非輕，及其犯後雖先否認
    犯罪，惟於本院審理時已坦承犯行，承認錯誤等等一切情狀
    ，量處如主文所示之刑，以示懲儆。末查，中華民國九十六
    年罪犯減刑條例於96年6 月15日經立法院三讀通過，並於同
    年7 月16日施行，被告前揭犯罪時間既係在96年4 月24日以
    前所為，悉合於減刑條件，爰依中華民國九十六年罪犯減刑
    條例第2 條第1 項第3 款規定，減其刑期2 分之1 ，並均諭
    知如易科罰金之折算標準。
三、按除被告所犯為死刑、無期徒刑、最輕本刑為3 年以上有期
    徒刑之罪或高等法院管轄第一審案件者外，於前條第1 項程
    序進行中，被告先就被訴事實為有罪之陳述時，審判長得告
    知被告簡式審判程序之旨，並聽取當事人、代理人、辯護人
    及輔佐人之意見後，裁定進行簡式審判程序，刑事訴訟法第
    273 條之1 第1 項定有明文。本案被告被訴刑法第302條第1
    項剝奪他人行動自由之法定本刑為「5 年以下有期徒刑、拘
    役或3 百元以下罰金」，並非最輕本刑3 年以上之罪，且被
    告於本院準備程序期日就被訴事實為有罪之陳述後，經告知
    被告簡式審判程序之旨，並聽取被告及檢察官之意見後，本
    院合議庭認宜改用簡式審判程序，乃裁定由受命法官獨任行
    簡式審判程序審理之，附此說明。
據上論斷，應依刑事訴訟法第273 條之1 第1 項、第299 條第1
項前段，刑法第28條、第302 條第1 項、第41條第1 項前段，刑
法施行法第1 條之1 ，中華民國九十六年罪犯減刑條例第2 條第
1 項第3 款、第7 條、第9 條，判決如主文。
本案經檢察官顏妃琇到庭執行職務。
中    華    民    國    98    年    2     月    27    日
                  刑事第六庭  法  官  楊明佳
以上正本證明與原本無異。
如不服本判決應於收受送達後10日向本院提出上訴書狀，並應敘
述具體理由；其未敘述上訴理由者，應於上訴期間屆滿後20日內
向本院補提理由書（均須按他造當事人之人數附繕本）「切勿逕
送上級法院」。
                              書記官  林金良
中    華    民    國    98    年    2     月    27    日
附錄本案論罪科刑法條全文
刑法第302條
私行拘禁或以其他非法方法，剝奪人之行動自由者，處5 年以下
有期徒刑、拘役或3 百元以下罰金。
因而致人於死者，處無期徒刑或7 年以上有期徒刑，致重傷者，
處3 年以上10年以下有期徒刑。
第 1 項之未遂犯罰之。


司法院資訊處製作；財團法人民間司法改革基金會備份。
